臺灣臺中地方法院民事判決
111年度勞訴字第92號
原      告  蔡承君  
訴訟代理人  林吟蘋律師
被      告  梓程有限公司

法定代理人  周惠美  

訴訟代理人  紀祥儒  
上列當事人間給付資遣費等事件，本院於民國111年11月1日言詞
辯論終結，判決如下：
    主    文
一、被告梓程有限公司應給付原告新臺幣90,768元，及自民國11
    1年3月23日起至清償日止，按年息百分之五計算之利息。
二、被告梓程有限公司應提繳新臺幣2,441元至原告於勞工保險
    局設立之勞工退休金專戶。
三、被告梓程有限公司應發給非自願離職證明書予原告。
四、原告其餘之訴駁回。
五、訴訟費用由被告梓程有限公司負擔百分之72，餘由原告負擔
    。
六、本判決第一、二項得假執行。但被告梓程有限公司如以新臺
    幣93,209元為原告預供擔保，得免為假執行。
七、原告其餘假執行之聲請駁回。
    事實及理由
甲、程序部分：
    被告未於言詞辯論期日到場，核無民事訴訟法第386 條各款
    所列情形，爰依原告之聲請，依同法第385 條第1 項前段規
    定，由其一造辯論而為判決。
乙、實體部分：
壹、原告主張：
一、原告自民國108年10月8日起受僱於被告之「Dr.曾淨白美齒
    專家」台中一中店，擔任門市員工，負責處理門市事務、接
    待客人、提供牙齒美白服務等，並簽立正式員工契約、員工
    須知條例之勞動契約；嗣於110年5月20日起，被告片面以無
    薪假為由，不法剋扣原告之薪資，且長期未依法足額提繳原
    告之勞工退休金，致原告受有損害。兩造於110年9月2日勞
    資爭議調解時，因無共識而調解不成立，原告於前開調解時
    ，已主張資遣費、非自願離職證明書等，兩造間之勞動契約
    ，經原告於110年9月2日依勞動基準法第14條第1項第5款、
    第6款事由終止。被告迄今仍積欠短給薪資、剋扣工資、特
    別休假未休之薪資、資遣費、失業給付差額之損失，亦未依
    法足額為原告提繳勞工退休金，自應補提繳勞工退休金差額
    至原告勞工退休金專戶，並應開立非自願離職證明書予原告
    。為此，原告爰依兩造間之勞動關係、勞動基準法、勞工退
    休金條例、就業保險條例、民法侵權行為等法律關係，提起
    本件訴訟。
二、茲將原告請求金額、項目，說明如下：
　㈠短給工資44,616元：被告於110年5月至8月僅給付24,000元，
    每月尚有10,637元差額未給付，共積欠42,458元未給付原告
    ；另兩造間之勞動契約於110年9月2日終止，被告仍應給付1
    10年9月1日、2日之二日薪資共計2,158元。
　㈡特別休假未休之薪資191元：原告於勞動契約終止時，尚有4
    日之特休未休，契約終止前最近一個月（110年8月）工資為
    32,375元，原告得請求之特休未休工資為4,316元，因被告
    已給付特休未休工資4,125元，原告請求被告給付尚積欠之
    特休未休工資191元。
  ㈢資遣費33,001元：因被告前開不法剋扣薪資行為，致原告薪
    資短少，自不應將110年5月起之工資，作為計算原告平均工
    資之基準，自109年11月起至110年4月之6個月平均工資為新
    臺幣（下同）34,637元【計算式：（36,879元+36,316元+32
    ,500元+33,858元+36,406元+31,860元）÷6=34,637元】。原
    告年資為1年10個月又26日(108年10月8日至110年9月2日)，
    應得請求0.95278個月平均工資；因原告每月平均工資約為3
    4,637元，故原告得請領之資遣費應為33,001元。
  ㈣失業給付差額之損失38,880元：原告每月平均工資為34,637
    元，被告本應以34,800元為原告投保，惟因被告將原告之投
    保薪資金額以多報少，於兩造契約終止前僅以24,000元投保
    ，致勞保局僅以平均月投保薪資24,000元為基礎核算失業給
    付予原告，以此金額估算6個月，原告受有損害38,880元。
    惟原告於111年1月10日即加保於訴外人曜胜生技股份有限公
    司（下稱曜胜公司），原告已自勞保局分別受領自110年10
    月20日至110年11月18日止、自110年10月20日至110年11月1
    8日止各14,400元，共計28,800元之失業給付。原告僅請求2
    個月之失業給付差額。
  ㈤勞工退休金差額為12,756元：原告108年10月8日起任職於被
    告，迄至110年8月止，被告皆未足額提繳每月工資6%之勞工
    退休金，被告短繳之勞工退休金總計為2,441元（詳如原告1
    11年11月11日民事陳報狀第2頁表格所示，即本院卷第179頁
    ），惟原告起訴時被告確有12,756元未提繳，是原告請求被
    告應提繳12,756元至勞保局設立之原告勞工退休金個人帳戶
    。
三、並聲明：⒈被告應發給原告非自願離職證明書。⒉被告應給付
    原告116,778元，及自起訴狀繕本送達翌日起至清償日止，
    按年息5%計算之利息。⒊被告應提繳12,756元至勞保局設立
    之原告勞工退休金個人帳戶。⒋願供擔保請准宣告假執行。
貳、被告答辯：
　　被告未於言詞辯論期日到場，亦未提出準備書狀作何聲明或
    陳述。　
叁、得心證之理由：
一、查，原告自108年10月8日起受僱於被告之「Dr.曾淨白美齒
    專家」台中一中店，擔任門市員工，負責處理門市事務、接
    待客人、提供牙齒美白服務等，並簽立正式員工契約、員工
    須知條例之勞動契約；自110年5月20日起，被告片面以無薪
    假為由，不法剋扣原告之薪資，且被告長期未依法足額提繳
    原告之勞工退休金，致原告受有損害。嗣於110年9月2日勞
    資爭議調解，因雙方無共識而調解不成立，原告於該次調解
    時，主張被告給付資遣費、非自願離職證明書等，是原告於
    當日已依勞動基準法第14條第1項第5款、第6款事由終止兩
    造間勞動契約等情，業據其提出系爭契約、薪資條、社團法
    人台中市勞雇關係協會勞資爭議調解紀錄、勞動部勞工保險
    局（下稱勞保局）函文、原告勞工退休金個人專戶資料、薪
    資匯款明細等件為證（見本院卷第37至52、67至68、153頁
    ），及本院依職權調閱原告勞健保資料（見證物袋內），核
    與原告上開主張事實相符；且被告已於相當時期受合法之通
    知，而未於言詞辯論期日到場，亦未提出準備書狀為任何爭
    執，依民事訴訟法第280條第3項準用同條第1項規定，堪認
    原告上開主張事實為真實。
二、茲將原告請求項目、金額，分述如下：
　㈠工資差額部分：原告之月平均工資為34,637元，已如前述，
    依卷附由原告出具薪資匯款明細（原證11、13），被告於11
    0年5月至8月僅給付原告24,000元，每月尚有積欠10,637元
    【計算式：34,637-24,000=10,637】差額，故被告迄今尚積
    欠原告110年5月至8月工資差額42,458元【計算式：10,637×
    4個月=42,458元】；另原告110年9月1日、2日積欠二日薪資
    為2,158元【計算式：32,375÷30×2＝2,158】均未給付，原告
    依據勞動基準法第22條請求被告給付積欠薪資44,616元，自
    屬有據，應予准許。
　㈡特別休假未休之薪資部分：
　⒈按勞工在同一雇主或事業單位，繼續工作一年以上二年未滿
    者，應給予特別休假七日。勞工之特別休假，因年度終結或
    契約終止而未休之日數，雇主應發給工資。但年度終結未休
    之日數，經勞雇雙方協商遞延至次一年度實施者，於次一年
    度終結或契約終止仍未休之日數，雇主應發給工資。勞工依
    本條主張權利時，雇主如認為其權利不存在，應負舉證責任
    ，勞動基準法第38條第1項第2款、第4項、第6項分別定有明
    文。又特別休假未休工資之發給，應按勞工未休畢之特別休
    假日數，乘以其一日工資計發。所謂一日工資，為勞工之特
    別休假於年度終結或契約終止前一日之正常工作時間所得之
    工資。其為計月者，為年度終結或契約終止前最近一個月正
    常工作時間所得之工資除以30所得之金額，勞動基準法施行
    細則第24條之1第2項第1款第1、2目亦有明定。
　⒉查，原告自108年10月8日起受僱於被告，至110年9月2日勞動
    契約終止日止，尚有4日特別休假未休，依原告110年8月工
    資為32,375元計算，原告得請求特休未休工資為4,316元【
    計算式：32,375÷30×4＝4,316】，扣除被告已給付特休未休
    工資4,125元，原告得請求被告給付特休未休工資差額191元
    【計算式：4,316－4,125=191】，於法相符，應予准許。
　㈢請求資遣費部分：　
　⒈按勞工適用本條例之退休金制度者，適用本條例後之工作年
    資，於勞動契約依勞基法第11條、第13條但書、第14條及第
    20條或職業災害勞工保護法第23條、第24條規定終止時，其
    資遣費由雇主按其工作年資，每滿1年發給2分之1個月之平
    均工資，未滿1年者，以比例計給；最高以發給6個月平均工
    資為限，不適用勞基法第17條之規定，勞工退休金條例第12
    條第1項定有明文。承上，原告既係依勞基法第14條第1項第
    5、6款規定終止勞動契約，原告自得依上述規定請求被告給
    付資遣費。
　⒉查，原告自108年10月8日至110年9月2日止，工作年資共計年
    資為1年10個月又26日，平均月薪為34,637元，業如前述，
    得請求0.95278個月平均工資，則原告請求被告給付資遣費
    為33,001元【計算式：34,637×0.95278＝33,001，小數點後
    四捨五入】，為有理由，應予准許。
　㈣失業給付部分：
　⒈失業給付：被保險人於非自願離職辦理退保當日前3年內，保
    險年資合計滿1年以上，具有工作能力及繼續工作意願，向
    公立就業服務機構辦理求職登記，自求職登記之日起14日內
    仍無法推介就業或安排職業訓練。本法所稱非自願離職，指
    被保險人因投保單位關廠、遷廠、休業、解散、破產宣告離
    職；或因勞基法第11條、第13條但書、第14條及第20條規定
    各款情事之一離職。失業給付按申請人離職辦理本保險退保
    之當月起前6個月平均月投保薪資60%按月發給，最長發給6
    個月，就業保險法第11條第1項第1款、第3項、第16條第1項
    前段定有明文。次按投保單位違反本法規定，將投保薪資金
    額以多報少或以少報多者，自事實發生之日起，按其短報或
    多報之保險費金額，處4倍罰鍰，其溢領之給付金額，經保
    險人通知限期返還，屆期未返還者，依法移送強制執行，並
    追繳其溢領之給付金額。勞工因此所受損失，應由投保單位
    賠償之，亦為就業保險法第38條第3項明定。
  ⒉原告為非自願離職，被告確實未依法辦理勞保保險，依前揭
    規定，原告原得依就業保險法規定請領失業給付；依原告離
    職前6個月平均薪資為34,637元，已如前述，原告仍具有工
    作能力及繼續工作意願，依前開規定，得向公立就業服務機
    構辦理求職登記、申請失業給付，惟被告於原告任職期間有
    將投保薪資金額以多報少之情事存在，亦如前述，致使原告
    申請失業給付受有差額損害，則原告請求被告賠償損失，自
    屬有據；惟原告已自勞保局分別受領自110年10月20日至110
    年11月18日止、自110年10月20日至110年11月18日止各14,4
    00元，共2個月合計28,800元之失業給付，有勞保局110年10
    月27日保普核字第000000000000號、110年12月2日保普核字
    第110071376497號函在卷可參（見本院卷第52頁、第153頁
    ），並於111年1月10日即加保於曜胜公司，有原告勞保與就
    保投保資料附卷可稽（見本院卷附證物袋），則原告應僅得
    請求2個月之失業給付差額，並應扣除勞保局以給付之部分
    ；原告之平均月工資為34,637元，投保薪資應為34,800元，
    被告係以24,000元為原告投保，據此計算，原告得請求被告
    賠償之失業給付應為12,960元【計算式：（34800×60%×2）－
    28,800＝12,960】，自屬有據，應予准許；逾此範圍之請求
    ，即屬無據，不應准許。
　㈤按給付無確定期限者，債務人於債權人得請求給付時，經其
    催告而未為給付，自受催告時起，負遲延責任。其經債權人
    起訴而送達訴狀，或依督促程序送達支付命令，或為其他相
    類之行為者，與催告有同一之效力。又遲延之債務以支付金
    錢為標的者，債權人得請求依法定利率計算之遲延利息，民
    法第229條、第233條第1項分別定有明文。本件原告請求被
    告給付短給工資、特別休假未休之薪資、資遣費、失業給付
    差額之損失共計90,768元【計算式：44,616元+191元+33,00
    1元+12,960元＝90,768】，為有理由，已如前述。原告提起
    本件訴訟，被告迄未給付，應負遲延責任，又本件起訴狀繕
    本係於111年3月22日送達於被告（見本院卷第85頁送達證書
    ）。故原告請求被告給付自起訴狀繕本送達生效之翌日即11
    1年3月23日起至清償日止，按週年利率百分之5計算之法定
    遲延利息，為有理由，應予准許。
三、請求提撥勞工退休金差額部分：按雇主應為第7條第1項規定
    之勞工負擔提繳之退休金，不得低於勞工每月工資百分之6
    。第1項至第3項所定每月工資及前項所定每月執行業務所得
    ，由中央主管機關擬訂月提繳分級表，報請行政院核定之。
    雇主未依本條例之規定按月提繳或足額提繳勞工退休金，致
    勞工受有損害者，勞工得向雇主請求損害賠償。勞工退休金
    條例第14條第1項、第5項、第31條第1項分別定有明文。原
    告任職期間，被告未依原告之工資按月提繳勞工退休金，嗣
    經被告補提繳至原告勞工退休金後，尚有差額2,441元，有
    原告勞工退休金個人專戶明細資料在卷可稽（見原證12），
    則原告依勞工退休金條例第31條第1項規定，請求被告補提
    繳勞工退休金2,441元至原告之勞工退休金個人專戶，即屬
    有據；逾此範圍之請求，即屬無據，應予駁回。　
四、請求被告開非自願離職證明書部分：
　㈠按勞動契約終止時，勞工如請求發給服務證明書，雇主或其
    代理人不得拒絕，勞動基準法第19條定有明文。而勞動基準
    法第19條及其施行細則雖未載明服務證明書之應記載事項，
    惟該條乃要求雇主在勞動關係終止後應依誠信原則為之，目
    的在於落實憲法上保障勞工工作權之核心價值，並為強制性
    規定，參酌就業保險法第11條第3 項規定：本法所稱非自願
    離職，指被保險人因投保單位關廠、遷廠、休業、解散、破
    產宣告離職；或因勞動基準法第11條、第13條但書、第14條
    及第20條規定各款情事之一離職。則勞工因有就業保險法第
    11條第3 項規定之非自願離職事由時，應可請求雇主發給註
    記離職原因為非自願離職之服務證明書。
　㈡查，原告於調解時，其真意係依勞動基準法第14條第1項第5
    款、第6款事由終止兩造勞動契約，即屬就業保險法第11條
    第3 項規定「非自願離職」之情形，則原告請求被告應開具
    非自願離職證明書予原告，於法有據，應予准許。
肆、綜上所述，原告依兩造間勞動契約及前述各項法律關係，請
    求被告給付原告90,768元【計算式：短給工資44,616元＋特
    別休假未休之薪資191元＋資遣費33,001元＋失業給付差額之
    損失12,960元＝90,768元】，及自111年3月23日起至清償日
    止，按年息百分之五計算之利息；及請求被告補提繳2,441
    元至原告設於勞保局之勞工退休金專戶，並應開立非自願離
    職證明書予原告，為有理由，應予准許。至原告逾此範圍之
    請求，為無理由，應予駁回。　　
伍、法院就勞工之給付請求，為雇主敗訴之判決時，應依職權宣
    告假執行。前項情形，法院應同時宣告雇主得供擔保或將請
    求標的物提存而免為假執行。勞動事件法第44條第1 項、第
    2 項亦有明文。本件原告如主文第1 、2項所示勝訴部分，
    既屬就勞工之給付請求，所為被告敗訴之判決，依勞動事件
    法第44條第1 項、第2 項規定，應依職權宣告假執行，並同
    時宣告被告提供相當擔保金額後，得免為假執行。原告雖陳
    明願供擔保，聲請宣告假執行，然此部分所為宣告假執行之
    聲請，僅在促使法院為此職權之行使，本院自不受其拘束，
    仍應逕依職權宣告假執行及被告提供相當之擔保金後免為假
    執行，惟既已依職權宣告，自不另為准駁之諭知。至原告敗
    訴部分既駁回，其假執行之聲請即失所附，應併予駁回。
陸、本件事證明確，兩造其餘之攻擊防禦方法及所提之證據，經
    審酌後認均無礙判決之結果，爰不予一一論述，附此敘明。
柒、訴訟費用之負擔：民事訴訟法第79條。　　
中　　華　　民　　國　　111 　年　  11　　月　　24　　日
                  勞動法庭    法  官  吳昀儒   
正本係照原本作成。
如對本判決上訴，須於判決送達後20日內向本院提出上訴狀。如
委任律師提起上訴者，應一併繳納上訴審裁判費。
中　　華　　民　　國　　111 　年　　11　　月　　24　　日
                              書記官  何惠文